臺灣屏東地方法院刑事判決　　　　　　　100年度訴字第239號
公　訴　人　臺灣屏東地方法院檢察署檢察官
被　　　告　周峰旗
選任辯護人　陳惠美律師
被　　　告　陳明良
選任辯護人　曾慶雲律師
上列被告因違反槍砲彈藥刀械管制條例案件，經檢察官提起公訴
（99年度偵字第6497號）及移送併辦（100 年度偵續字第16號）
，本院判決如下：
    主  文
周峰旗犯非法持有槍枝罪，處有期徒刑陸年，併科罰金新臺幣貳
拾萬元，罰金如易服勞役，以新臺幣壹仟元折算壹日。扣案如附
表一所示手槍把，均沒收之。
陳明良無罪。
    事  實
一、周峰旗明知具有殺傷力之手槍及子彈均係槍砲彈藥刀械管制
    條例所定管制物品，未經許可不得持有，竟基於非法持有手
    槍、子彈之犯意，於民國97年4 、5 月間某日，在屏東縣崁
    頂鄉園寮村南平巷24號房屋內，發現其舅舅袁明煌（已於96
    年12月5 日死亡）置於該處如附表一編號1 至3 所示手槍3
    把、如附表二編號1 、2 所示具殺傷力之子彈40顆、而持有
    之。嗣為警於99年7 月6 日持搜索票在其任職位於屏東縣枋
    寮鄉○○路25號京懋股份有限公司（下稱京懋公司）總經理
    陳明良之辦公室搜索，於櫥櫃內扣得上開槍彈及如附表三編
    號1 、2 、3 所示不具殺傷力之子彈2 顆及非制式手榴彈1
    顆，而悉上情。
二、案經嘉義市政府警察局第二分局報告臺灣屏東地方法院檢察
    署檢察官偵查起訴。
    理  由
甲、有罪部分
壹、證據能力部分
    按被告以外之人於審判外之言詞或書面陳述，除法律有規定
    者外，不得作為證據；法院或檢察官得囑託醫院、學校或其
    他相當之機關、團體為鑑定，或審查他人之鑑定，並準用第
    203 條至第206 條之1 之規定；其須以言詞報告或說明時，
    得命實施鑑定或審查之人為之，刑事訴訟法第159 條第1 項
    、第208 條第1 項分別定有明文。是法院或檢察官依刑事訴
    訟法第208 條第1 項之規定，囑託鑑定機關所出具之鑑定報
    告，屬刑事訴訟法第206 條第1 項之鑑定報告，應為上開傳
    聞法則之例外，另囑託包括檢察官直接囑託及概括指定而由
    警察機關逕送鑑定之情形。本件嘉義市政府警察局第二分局
    於本案偵查中，受檢察官概括指定而由該機關將扣案槍枝、
    子彈逕送內政部警政署刑事警察局鑑定所為之鑑驗書（99年
    7 月30日刑鑑字第0990094934號、99年9 月10日刑偵五字第
    0990126500號，見偵卷第46-48 、58頁），依前揭說明自有
    證據能力。
貳、實體部分
一、上開事實，業據被告周峰旗坦承不諱，並有搜索扣押筆錄以
    及如附表一、二所示槍彈扣案可證。又該等槍彈經送內政部
    警政署刑事警察局以檢視法、性能檢驗法、試射法、比對顯
    微鏡法鑑驗，結果略謂：附表一編號1 之槍枝係改造手槍，
    由仿BERETTA 廠92FS型半自動手槍製造之槍枝，車通槍管內
    阻鐵而成，附表一編號3 之槍枝，係口徑7.62mm之制式半自
    動手槍，研判為中共製NORINCO 廠77型，槍號為0000000 號
    ，其等擊發功能正常，皆可供擊發子彈；至附表一編號2 之
    槍枝，係由仿HK廠USPCOMPACT外型製造之槍身組合土造金屬
    滑套、槍管而成，經檢視扳機斷裂致無法釋放擊錘，惟仍可
    以扣動保險方式釋放擊錘，供擊發適用子彈使用；附表二編
    號1 、2 所示制式子彈共40顆，經試射均得順利擊發等情，
    有該局99年7 月30日刑鑑字第0990094934號槍彈鑑定書、10
    0 年5 月31日型鑑字第1000051570號函、100 年5 月23日刑
    鑑字第1000 051579 號函各1 份在卷為憑（見偵卷第46頁、
    本院卷第54、55頁），顯見上揭槍彈確具殺傷力無訛。是認
    被告周峰旗之自白與事實相合，堪予採信，從而本件罪證明
    確，其犯行洵足認定，應依法論科。
二、核被告周峰旗所為，係犯槍砲彈藥刀械管制條例第7 條第4
    項非法持有槍枝罪（附表一編號3 部分）、同條例第8 條第
    4 項之非法持有槍枝罪、第12條第4 項之非法持有子彈罪。
    被告周峰旗持有附表一編號2 之改造手槍1 把所附彈匣2 個
    ，及持有附表一編號3 之制式手槍1 把所附彈匣3 個，均屬
    槍枝本身構成部分，不另成立非法持有槍枝組成零件罪（臺
    灣高等法院97年度重上更（五）字第120 號判決亦同此見解
    ）；被告周峰旗同時持有制式及非制式手槍、子彈之行為，
    係以一行為同時觸犯前述數罪名，為想像競合犯，應依刑法
    第55條前段之規定，從最重之槍砲彈藥刀械管制條例第7 條
    第4 項之未經許可持有槍枝罪處斷。起訴書雖認被告周峰旗
    所為僅犯槍砲彈藥刀械管制條例第8 條第4 項之非法持有槍
    枝罪、第12條第4 項之非法持有子彈罪，然此部分已為公訴
    檢察官更正如上（見本院卷第81頁反面），本院無庸再予變
    更。復按無故持有管制槍枝、子彈，為繼續犯，一經持有，
    犯罪即告成立，其嗣後之繼續持有，乃犯罪行為之繼續，而
    非犯罪狀態之繼續，遇法律有變更時，即應以最後行為時之
    法律處斷（最高法院93年度台上字第3441號判決意旨參照）
    。查被告周峰旗自97年4 、5 月間起持有上開槍彈，其間槍
    砲彈藥刀械管制條例相關規定雖有經修正之情，然被告周峰
    旗既繼續持有上開槍彈至99年7 月6 日止，方遭查獲，自應
    依繼續犯行為完成時（即查獲當時）之法律處斷，不生新舊
    法比較之問題。又被告周峰旗雖於偵審程序自白並供述槍彈
    來源係其舅舅袁明煌，但袁明煌已於96年12月5 日死亡（見
    偵卷第67-69 頁），當無因而查獲或防止重大危害治安事件
    可言，核與槍砲彈藥刀械管制條例第18條第4 項所定情形不
    符（最高法院98年度台上字第2960號判決意旨參照），自無
    適用該條項減免刑度之餘地，特此敘明。
三、爰審酌被告周峰旗違反禁令持有上開槍彈，對於他人生命、
    身體安全構成潛在威脅，影響社會治安，且持有之槍枝高達
    3 把，犯罪情節影響匪低；惟念及被告周峰旗並未將之持以
    從事非法行為，且對違反槍砲彈藥刀械管制條例之重罪尚知
    承擔刑責，於本件偵審程序始終自白不諱，犯後態度非劣等
    一切情狀，量處如主文所示之刑，併就罰金刑部分諭知易服
    勞役之折算標準，以資懲儆。至辯護意旨以被告周峰旗無犯
    罪前科，係一時出於好奇持有槍彈，請求給予緩刑云云，查
    被告周峰旗所犯為法定刑5 年以上之重罪，不符合緩刑宣告
    要件，爰不為緩刑之宣告，併此指明。
五、扣案如附表一編號1 至3 所示之手槍3 把，均屬違禁物，應
    依刑法第38條第1 項第1 款宣告沒收。扣案如附表二編號1
    、2 所示原具殺傷力之制式子彈40顆，均於鑑定時經試射耗
    罄，已無殺傷力；扣案如附表三編號1 、2 、3 所示之子彈
    2 顆及非制式手榴彈1 顆，經鑑定並無殺傷力，均無庸宣告
    沒收，附此敘明。
乙、無罪部分
壹、公訴意旨另略以：被告周峰旗於99年5 、6 月間，告知被告
    陳明良即京懋公司總經理其持有槍彈乙事，被告陳明良即表
    態願為被告周峰旗保管，並受寄將槍彈藏匿於京懋公司所有
    位在屏東縣枋寮鄉○○路25號瀝青混凝場總經理辦公室之櫥
    櫃內。因認被告陳明良涉有槍砲彈藥刀械管制條例第8 條第
    4 項之寄藏槍枝及同條例第12條第4 項之寄藏子彈罪嫌。
貳、按犯罪事實應依證據認定之，無證據不得認定犯罪事實；又
    不能證明被告犯罪者，應諭知無罪之判決，刑事訴訟法第15
    4條第2項、第301條第1項分別定有明文。次按刑事訴訟法上
    所謂認定犯罪事實之證據，係指足以認定被告確有犯罪行為
    之積極證據而言，如未能發現相當證據或證據不足以證明，
    自不能以推測或擬制之方法，以為裁判基礎。而刑事訴訟上
    證明之資料，無論其為直接或間接證據，均須達到通常一般
    之人均不致有所懷疑，而得確信其為真實之程度，始得據為
    有罪之認定，若關於被告是否犯罪之證明未能達此程度，而
    有合理懷疑之存在，致使無從形成有罪之確信，根據「罪證
    有疑，利於被告」之證據法則，即不得遽為不利被告之認定
    （最高法院29年上字第3105號、76年台上字第4986號判例可
    資參照）。
、按被告以外之人於審判外之言詞或書面陳述，除法律有規定
    者外，不得作為證據，刑事訴訟法第159 條第1 項定有明文
    。是本案檢舉人A1於警詢指述稱「曾見到陳明良將槍彈拿出
    來把玩」等語，及證人李永達、陳坤錫、陳春財於警詢之證
    述，揆諸上開規定，均無證據能力。
肆、公訴人認被告陳明良涉犯上揭罪嫌，無非以檢舉人A1（真實
    姓名年籍資料另卷封存）、證人即京懋公司員工李永達、陳
    坤錫、陳春財之證述、扣案槍彈、內政部警政署刑事警察局
    槍彈鑑定書1 份等為其主要論據。訊據被告陳明良固坦認扣
    案槍彈自其辦公室起出之事實，惟堅決否認有何寄藏槍彈犯
    行，辯稱：我不知道被告周峰旗把槍放在我的辦公室，我的
    辦公室是開放空間，不一定會關門，但是不會上鎖，我的員
    工要進來都可以等語。
伍、本件公訴人所舉被告陳明良涉犯寄藏槍彈罪嫌之證據，關於
    檢舉人A1於警詢之指述及證人李永達、陳坤錫、陳春財於警
    詢之證述，既經本院認定無證據能力，即無直接證據可認被
    告陳明良曾持上開槍彈把玩，則本件應審究者，即為被告陳
    明良是否明知並同意被告周峰旗放置扣案槍彈於其辦公室？
    經查：
一、證人周峰旗於偵訊結證稱：我可以進去陳明良的辦公室，陳
    明良不知道我把槍枝、子彈及手榴彈放在他的辦公室，到查
    獲為止都沒有人知道我持有槍彈，陳明良也不知道我持有槍
    彈等語（見偵卷第17頁）。
二、證人即任職京懋公司之員工陳春財於偵訊結證稱：陳明良的
    辦公室雖然有門，但是他的門是不鎖的，員工可在陳明良辦
    公室自由出入，不用敲門就可以進去，據我的了解，陳明良
    的櫃子都沒有上鎖等語（見偵卷第73頁），於本院審理時證
    稱：平常因為要打掃，我都會進陳明良的辦公室，辦公室沒
    有鎖，辦公室其他人可以自由進去，我都是下午五點上班，
    直到天亮才下班，我進去的時候都是陳明良不在的時候，我
    有時會看到周峰旗進辦公室，案發前周峰旗曾經晚上回辦公
    室，在裡面把門關著，但我不知道他做什麼等語（見本院卷
    第83 -84頁），與證人即曾任職京懋公司之員工李永達於偵
    訊時證稱：陳明良的辦公室沒有上鎖等語（見偵卷第74-75
    頁）情節相符，均一致指出陳明良之辦公室為京懋公司員工
    得自由出入之事實，經核亦與證人周峰旗前開證詞無違。
三、本件扣案槍彈雖係自被告陳明良辦公室櫥櫃內查扣，然被告
    陳明良之辦公室既未上鎖，且為京懋公司員工所得自由進出
    ，則證人周峰旗前證係其自行放置扣案槍彈於該辦公室櫥櫃
    內，並非被告陳明良寄藏，且為被告陳明良所不知等語，即
    非無據。復以扣案槍彈、內政部警政署刑事警察局槍彈鑑定
    書，均無法證明被告陳明良明知並同意被告周峰旗放置，或
    被告陳明良自行寄藏扣案槍彈於其辦公室，自難徒憑此遽為
    被告陳明良不利之認定。
陸、綜上所述，公訴人所提證據及指出證明之方法，難達到通常
    一般之人均不致有所懷疑，而得確信其為真實之程度。此外
    ，本院復查無其他積極證據足資認定被告陳明良涉有公訴人
    所指前揭犯行，既不能證明被告陳明良犯罪，揆諸前揭規定
    及說明，自應為無罪之諭知。
據上論斷，應依刑事訴訟法第299 條第1 項前段、第301 條第1
項，槍砲彈藥刀械管制條例第第7 條第4 項、第8 條第4 項、第
12條第4 項，刑法第11條前段、第55條、第42條第3 項、第38條
第1項第1款，判決如主文。
本案經檢察官許英輝到庭執行職務。
中    華    民    國   100    年    10    月    25    日
                  刑事第四庭  審判長法  官  莊鎮遠
                                    法  官  李謀榮
                                    法  官  邱瓊瑩
以上正本證明與原本無異。
如不服本判決應於收受判決後10日內向本院提出上訴書狀，並
應敘述具體理由；其未敘述上訴理由者，應於上訴期間屆滿後
20日內向本院補提理由書（均須按他造當事人之人數附繕本）
「切勿逕送上級法院」。
中    華    民    國   100    年    10    月    25    日
                                書記官  邱淑婷
附錄本案論罪科刑法條：
槍砲彈藥刀械管制條例第7條
未經許可，製造、販賣或運輸火砲、肩射武器、機關槍、衝鋒槍
、卡柄槍、自動步槍、普通步槍、馬槍、手槍或各類砲彈、炸彈
、爆裂物者，處死刑、無期徒刑或7 年以上有期徒刑；處徒刑者
，併科新臺幣3 千萬元以下罰金。
未經許可，轉讓、出租或出借前項所列槍砲、彈藥者，處無期徒
刑或5 年以上有期徒刑，併科新臺幣 1 千萬元以下罰金。
意圖供自己或他人犯罪之用，而犯前2 項之罪者，處死刑或無期
徒刑；處徒刑者，併科新臺幣5 千萬元以下罰金。
未經許可，持有、寄藏或意圖販賣而陳列第1 項所列槍砲、彈藥
者，處5 年以上有期徒刑，併科新臺幣1 千萬元以下罰金。
意圖供自己或他人犯罪之用，以強盜、搶奪、竊盜或其他非法方
法，持有依法執行公務之人所持有之第1 項所列槍砲、彈藥者，
得加重其刑至二分之一。
第1 項至第3 項之未遂犯罰之。
槍砲彈藥刀械管制條例第8條
未經許可，製造、販賣或運輸鋼筆槍、瓦斯槍、麻醉槍、獵槍、
空氣槍或第4 條第1 項第1 款所定其他可發射金屬或子彈具有殺
傷力之各式槍砲者，處無期徒刑或5 年以上有期徒刑，併科新臺
幣1 千萬元以下罰金。
未經許可，轉讓、出租或出借前項所列槍枝者，處5 年以上有期
徒刑，併科新臺幣1 千萬元以下罰金。
意圖供自己或他人犯罪之用，而犯前2 項之罪者，處無期徒刑或
7 年以上有期徒刑，併科新臺幣1 千萬元以下罰金。
未經許可，持有、寄藏或意圖販賣而陳列第1 項所列槍枝者，處
3 年以上10年以下有期徒刑，併科新臺幣700 萬元以下罰金。
第 1 項至第 3 項之未遂犯罰之。
槍砲彈藥刀械管制條例第12條
未經許可，製造、販賣或運輸子彈者，處1 年以上7 年以下有期
徒刑，併科新台幣500 萬元以下罰金。
未經許可，轉讓、出租或出借子彈者，處6 月以上5 年以下有期
徒刑，併科新台幣300 萬元以下罰金。
意圖供自己或他人犯罪之用，而犯前二項之罪者，處3 年以上10
年以下有期徒刑，併科新台幣700 萬元以下罰金。
未經許可，持有、寄藏或意圖販賣而陳列子彈者，處5 年以下有
期徒刑，併科新台幣300 萬元以下罰金。
第 1 項至第 3 項之未遂犯罰之。
 附表一：扣案手槍3把
┌──┬──────────┬────────┬─────────┐
│編號│品名                │數量            │槍枝管制編號      │
├──┼──────────┼────────┼─────────┤
│1   │仿BERETTAT廠92FS型半│1把             │0000000000號      │
│    │自動手槍之改造手槍  │                │                  │
├──┼──────────┼────────┼─────────┤
│2   │仿HK廠USP COMPACT 型│1 把            │0000000000號      │
│    │之改造手槍          │（含彈匣2 個）  │                  │
├──┼──────────┼────────┼─────────┤
│3   │口徑7.62mm之制式半自│1 把            │0000000000號      │
│    │動手槍              │（含彈匣3 個）  │                  │
└──┴──────────┴────────┴─────────┘
附表二：扣案原具殺傷力之子彈40顆：
┌──┬──────────┬──┬───────────────┐
│編號│品名                │數量│備註                          │
├──┼──────────┼──┼───────────────┤
│1   │口徑7.62mm制式子彈  │14顆│均試射耗罄，已失殺傷力而非違禁│
│    │                    │    │物。                          │
├──┼──────────┼──┼───────────────┤
│2   │口徑9mm制式子彈     │26顆│均試射耗罄，已失殺傷力而非違禁│
│    │                    │    │物。                          │
└──┴──────────┴──┴───────────────┘
附表三：扣案不具殺傷力之子彈3顆及手榴彈1顆：
┌──┬──────────┬──┬───────────────┐
│編號│品名                │數量│備註                          │
├──┼──────────┼──┼───────────────┤
│1   │口徑9mm制式子彈     │1顆 │經試射無法擊發，不具殺傷力。  │
├──┼──────────┼──┼───────────────┤
│2   │非制式子彈          │2顆 │經試射雖可擊發，惟發射動能不足│
│    │                    │    │，不具殺傷力。                │
├──┼──────────┼──┼───────────────┤
│3   │非制式手榴彈        │1顆 │經X光透視法檢驗，不具殺傷力。 │
└──┴──────────┴──┴───────────────┘